【裁判字號】    97,簡上,7
【裁判日期】    970515
【裁判案由】    詐欺
【裁判全文】
臺灣嘉義地方法院刑事判決               97年度簡上字第7號
上  訴  人
即  被  告  乙○○
上列上訴人即被告因詐欺案件，不服本院簡易庭民國九十六年十
一月二十二日九十六年度嘉簡字第一七五八號第一審判決（聲請
簡易判決處刑案號：臺灣嘉義地方法院檢察署九十六年度偵字第
七四九一號），提起上訴，本院管轄之第二審合議庭判決如下：
    主  文
上訴駁回。
    事  實
壹、乙○○預見金融帳戶為個人信用交易之重要表徵，提供金融
    帳戶與他人使用，足以令實際使用者規避司法機關查緝，因
    而助長實施詐欺取財之犯行，卻仍基於縱使有人利用其金融
    帳戶實施詐欺取財犯行亦不違反其本意之幫助犯意，於民國
    九十六年八月初某日，在不詳地點，將其所有之臺灣土地銀
    行嘉義分行（下稱土地銀行嘉義分行）帳號0000000
    00000號之存摺、提款卡、印章及密碼提供給不詳姓名
    年籍之人，該存摺、提款卡、印章及密碼旋流入不詳詐欺集
    團管領支配下。嗣於九十六年八月十三日中午十二時許，家
    住雲林縣東勢鄉（地址詳卷）甲○○接獲偽造之超速罰單，
    佯稱甲○○所有自小客車超速，必須依指示撥打00000
    00000000000號電話聯絡「警政署防衛科張文雄
    警官」，甲○○撥打電話予自稱「張文雄警官」之人，該「
    張文雄」即誆稱甲○○身分遭人冒用辦理信用卡，須依指示
    撥打0000000000000000號電話聯絡「中央
    存保局羅雅鈴主任」，甲○○再撥打電話予自稱「羅雅鈴主
    任」之人，該「羅雅鈴」即指示甲○○匯款至指定帳戶，致
    使甲○○不疑有他，陷於錯誤，即於同年八月十四日上午十
    一時許，至雲林縣臺灣土地銀行北港分行匯款新臺幣（下同
    ）九萬元至乙○○前開帳戶內，該筆款項旋遭提領一空。後
    甲○○察覺有異報警處理，警方循線查獲。
貳、案經嘉義市警察局第二分局報告臺灣嘉義地方法院檢察署檢
    察官偵查後聲請以簡易判決處刑。
    理  由
壹、按現役軍人犯陸海空軍刑法或其特別法之罪，依本法之規定
    追訴審判之，軍事審判法第一條第一項前段定有明文。從而
    ，現役軍人以犯陸海空軍刑法或其特別法之罪者為限，始得
    依軍事審判法之規定追訴審判之；如所犯為陸海空軍刑法或
    其特別法以外之罪，既無得由軍法機關依軍事審判法之規定
    追訴審判之明文，應由司法機關依刑事訴訟法之規定追訴處
    罰（最高法院九十五年度台非字第一二二號判決要旨參照）
    。查上訴人即被告乙○○係於民國九十五年十一月二十二日
    入伍服役，九十七年一月一日退伍，除據其當庭陳稱在卷外
    （本審卷一第二十七頁準備程序筆錄），復有空軍第四五五
    戰術戰鬥機聯隊九十七年二月二十七日空四聯人字第○九七
    ○○○一四五一號函送之差勤紀錄可參（本審卷三第一頁至
    第二十四頁）。雖被告於行為時或具備現役軍人身分，惟本
    件被告所涉罪名為刑法第三百三十九條第一項之詐欺取財罪
    ，並非陸海空軍刑法或其特別法之罪名，依首開說明，僅普
    通法院具有審判權，本院自得審理。
貳、本件上訴人即被告乙○○未於言詞辯論終結前對於警詢調查
    筆錄、存款明細、開戶紀錄、土地銀行嘉義分行函文、空軍
    第四五五戰術戰鬥機聯隊函文、國軍嘉義財務組函文、信用
    卡徵信資料、嘉義市政府函文、電話語音服務申請書、前科
    紀錄表等傳聞證據之證據能力有所異議。雖被告矢口否認犯
    行，惟前開傳聞證據多為金融機構業務上或公務員職務上經
    常製作之紀錄或證明文書，該等證據又查無顯不可信之情況
    ，本院審酌予以採納之，無礙被告於程序上之彈劾詰問權利
    ，認前開傳聞證據合於刑事訴訟法第一百五十九條之四、之
    五等規定，因而具備證據能力。
參、訊據被告固坦承其係土地銀行嘉義分行帳號0000000
    00000號之存戶，惟矢口否認有何犯行，審理時辯稱，
    內有上開帳戶存摺、提款卡、印章及密碼之皮包係於九十六
    年八月初某日遺失，在被害人匯款前已撥打電話與銀行通報
    掛失，並無幫助詐欺集團之行為及故意云云。經查：
  一、被告係土地銀行嘉義分行帳號000000000000
      號之存戶，為被告所坦認（警卷第二頁反面調查筆錄），
      復有帳戶基本資料在卷可憑（警卷第十三頁、偵查卷第十
      一頁）。而家住雲林縣東勢鄉（住址詳卷）被害人甲○○
      係於九十六年八月十三日中午十二時許，接獲偽造之超速
      罰單，佯稱其所有自小客車超速，必須依指示撥打000
      0000000000000號電話聯絡「警政署防衛科
      張文雄警官」，其撥打電話予自稱「張文雄警官」之人，
      該「張文雄」即誆稱其身分遭人冒用辦理信用卡，須依指
      示撥打0000000000000000號電話聯絡「
      中央存保局羅雅鈴主任」，其再撥打電話予自稱「羅雅鈴
      主任」之人，該「羅雅鈴」即指示其匯款至指定帳戶，致
      使其不疑有他，陷於錯誤，即於同年八月十四日上午十一
      時許，至雲林縣臺灣土地銀行北港分行匯款九萬元至被告
      前開帳戶內，該筆款項旋於同日遭到提領一空等情，業據
      被害人供述屬實（警卷第四頁至第五頁調查筆錄），復有
      卷附之匯款憑條、受理各類案件紀錄表、反詐騙案件紀錄
      表、人頭帳戶犯罪案件通報單、客戶歷史交易明細查詢資
      料等足稽（警卷第六頁至第八頁、第十頁，偵查卷第十二
      頁至第十四頁）。
  二、雖被告辯稱，內有上開帳戶存摺、提款卡、印章係於九十
      六年八月初某日遺失或失竊云云。然查，依被告帳戶之客
      戶歷史交易明細查詢資料所示（偵查卷第十三頁），被害
      人九萬元款項於九十六年八月十四日十一時七分五十二秒
      入被告帳戶後，該帳戶旋即於同日十一時三十五分十五秒
      、三十六分二十秒、三十七分二十三秒、三十八分三十五
      秒三十九分三十六秒分別遭到提領二萬、二萬、二萬、二
      萬零六元、一萬零六元等共計九萬零十二元之款項，提領
      方式且為使用提款卡之「跨行提款」。而被告於偵查中坦
      承，其密碼係其女友行動電話後六碼數字再加上自己選擇
      之二碼數字組成，提款卡上並無書寫密碼等語（偵查卷第
      七頁、第八頁訊問筆錄）。基此而論，被告之提款卡密碼
      係經設計而成，尚非常人可隨意猜得，倘非被告提供密碼
      ，他人自無可能輸入正確密碼提領款項之理。自被告提款
      卡取款密碼組成之特殊模式及詐欺集團係持提款卡輸入正
      確密碼提領款項方式觀之，詐欺集團成員取得被告帳戶資
      料之來源，厥為被告本人提供而已。
  三、又查，被告自稱，其帳戶存摺、提款卡、印章均置在隨身
      包包內（偵查卷第八頁訊問筆錄），該包包且有服役當時
      之識別證、軍人身分證、零錢等物品；其存摺、提款卡、
      印章遺失時，包包內其餘物品並無遺失情形；其於月初領
      取薪餉後，帳戶內已無存款，未使用該帳戶等語（警卷第
      一頁至第二頁調查筆錄，偵查卷第七頁訊問筆錄，本審卷
      一第二十七頁準備程序筆錄，本審卷三第五十八頁至第五
      十九頁審判筆錄）。依前述被告帳戶客戶歷史交易明細查
      詢資料，被告帳戶自八月三日領取軍中薪餉六千四百元至
      八月十四日被害人匯入九萬元之期間，並無任何提領存款
      之紀錄。被告帳戶內既無任何存款，密碼又非可隨意猜測
      ，對於拾得或竊得之人而言，實無任何利益可言。是故，
      在被告包包內尚有其他具有一定經濟價值物品之情形下，
      應不致發生僅有毫無價值之存摺、提款卡、印章等帳戶資
      料遺失或失竊之情形，是被告辯稱遺失云云，非無可疑。
  四、被告另稱，其早在八月十二日即已向銀行通報掛失，係銀
      行未及時處理，導致款項遭到提領云云。經查，被告係於
      「九十六年八月十五日早上九點二十七分向客服部電話掛
      失，下午一時五十五分臨櫃辦理卡片掛失、印鑑遺失等手
      續，九十六年八月二十日下午二時三十六分臨櫃辦理存摺
      掛失。」等情，業據土地銀行嘉義分行於九十六年十月二
      十二日以嘉存字第○九六○○○一六七四號函覆之甚明（
      偵查卷第二十頁），核與被告製作之金融卡申請書暨約定
      書、印鑑掛失止付暨更換新印鑑申請書、單摺掛失止付暨
      補發申請書、帳戶明細查詢紀錄等相符（偵查卷第二十一
      頁至第二十五頁），被告陳稱其在被害款項八月十四日匯
      入及遭到提領以前，早在八月十二日通報掛失乙節，顯與
      事實不合。
  五、被告又稱，其於八月十二日係先以所持用之000000
      0000行動電話門號撥打土地銀行○八○○之免付費電
      話掛失，因受話人稱須至分行辦理，其再使用相同門號撥
      打電話至土地銀行嘉義分行詢問，分行承辦人答覆補辦須
      補刻印章且繳納三百元費用，因隔天颱風來襲，必須在服
      役之嘉義空軍基地待命，無法外出，始未即時至銀行臨櫃
      辦理掛失等語（本審卷一第二十六頁至第二十七頁準備程
      序筆錄）。惟查，經調取被告持用之000000000
      0行動電話門號自九十六年八月一日至八月十四日之雙向
      通聯紀錄（本審卷二第一頁至第二百七十頁，本審卷三第
      二十五頁至第二十六頁），上開門號於該段期間並無任何
      撥打○八○○電話之紀錄。又調取該通聯紀錄中通話他方
      為市內或長途電話之門號裝機資料（本審卷三第三十八頁
      至第四十五頁），亦無任何土地銀行之門號在內。再查，
      本院函詢被告當時服役之空軍第四五五戰術戰鬥機聯隊詢
      問九十六年八月間颱風來襲在營待命之日期，該聯隊答以
      ：「經查九十六年八月十八日鄭君前所屬分隊因聖帕颱風
      依令待命一日，鄭君為義務役常備兵於部隊待命，無外出
      休假。」等情，有該聯隊九十七年二月二十七日空四聯人
      字第○九七○○○一四五一號函在卷可參（本審卷三第一
      頁），則被告所稱八月十二日隔日因颱風來襲待命始未辦
      理掛失云云，自嫌無稽。
  六、按存摺、提款卡、印章及密碼乃個人財產得喪變更之表徵
      ，擅自交付不詳之人使用，足以隱藏不詳之人之身分，並
      令一般大眾誤信交易對象，對於達成詐騙行為有所助益，
      乃眾所皆知之事實。被告帳戶為詐欺集團利用以訛詐被害
      人，以其帳戶密碼並非隨手可得，被害款項匯入後旋即遭
      到領取一空，被告復未及時掛失，再佐以被告所稱遺失或
      失竊辯詞與客觀事實完全不符，且查無任何蛛絲馬跡足以
      證明被告遺失或失竊帳戶之抗辯係屬合理，被告顯係提供
      自己存摺、提款卡、印章及密碼與不詳之人，再輾轉流入
      詐欺集團所管領使用。是其所辯，均與事理未合，無非臨
      訟圖卸之詞，諉無可採。事證明確，其犯行洵堪認定。
肆、核被告以幫助他人犯罪之意思，對於詐欺集團之詐欺取財犯
    行資以助力，而未參與詐欺犯罪構成要件之行為，係犯刑法
    第三十條第一項前段、第三百三十九條第一項之幫助詐欺取
    財罪。被告係幫助犯，應依刑法第三十條第二項規定減輕其
    刑。原審適用刑事訴訟法第四百四十九條第一項前段、第四
    百五十四條第二項，刑法第三百三十九條第一項、第三十條
    、第四十一條第一項前段，刑法施行法第一條之一第一項、
    第二項前段，逕以簡易判決判處被告有期徒刑三月，如易科
    罰金以一千元折算一日，核其認事用法概屬妥適，量刑亦符
    合罪刑相當原則，與社會之法律感情並無悖離，而無踰越法
    律所定之內外部限制。被告上訴意旨空言指摘原審判決認定
    犯罪事實及據此適用法律不當，均無理由，應予駁回。
據上論結，應依刑事訴訟法第四百五十五條之一第一項、第三項
、第三百六十八條，判決如主文。
本案經檢察官陳慧玲到庭執行職務。
中    華    民    國    97    年    5     月    15    日
                      刑事第五庭審判長  法  官  林信旭
                                        法  官  洪嘉蘭
                                        法  官  張道周
上列正本證明與原本無異。
本件不得上訴。
中    華    民    國    97    年    5     月    15    日
                                        書記官  黃意雯
附錄本判決論罪科刑法條全文
刑法第三百三十九條第一項
意圖為自己或第三人不法之所有，以詐術使人將本人或第三人之
物交付者，處五年以下有期徒刑、拘役或科或併科一千元以下罰
金。


司法院資訊處製作；財團法人民間司法改革基金會備份。
